【裁判字號】    90,易緝,26
【裁判日期】    900531
【裁判案由】    違反動產擔保交易法
【裁判全文】
臺灣屏東地方法院刑事判決                            九十年度易緝字第二六號
    公  訴  人  臺灣屏東地方法院檢察署檢察官
    被      告  甲○○
右被告因違反動產擔保交易法案件，經檢察官聲請簡易判決處刑（八十九年度偵字第
二○一九號），本院屏東簡易庭認應適用通常審判程序，而移由普通庭審理，本院判
決如左：
     主  文
甲○○動產擔保交易之債務人，意圖不法之利益，將標的物遷移，致生損害於債權人
，處有期徒刑陸月，如易科罰金，以參佰元折算壹日。
     事  實
一、甲○○於民國八十八年三月十七日，以車號Ａ７－４１１３號三陽廠牌之自用小
    客車，向慶豐商業銀行股份有限公司 (以下簡稱慶豐銀行)以設定動產抵押方式
    辦理汽車貸款，貸款金額為新台幣二十五萬元整，為動產擔保交易之債務人。上
    開貸款金額約定自貸款日起共分十八期給付，每月一期，按期平均攤還本息，而
    抵押標的物存放地點為屏東市瑞光里菸廠東巷四十四號，上開標的物如經抵押權
    人同意，得由甲○○或第三人使用者，一經抵押權人通知，甲○○即應負責將抵
    押物停放於指定處所。惟甲○○於上開抵押權設定完成之後，僅付款一期，自八
    十八年五月二十五日即第二期起，即拒不付款，而慶豐銀行業於同年七月十六日
    ，將其對於甲○○之上開債權及抵押權讓與朝欽實業股份有限公司 (以下簡稱朝
    欽公司)，嗣經朝欽公司屢次催討，甲○○均置之不理，並意圖不法之利益，於
    民國八十九年四月間，將該標的物遷移逃匿不知去向，致出賣人追索無著受有損
    害。
二、案經朝欽公司告訴臺灣屏東地方法院檢察署檢察官聲請簡易判決處刑，本院屏東
    簡易庭認應適用通常審判程序，而移由普通庭審理，甲○○於審理中逃逸，經發
    佈通緝，始到案審理。
     理  由
一、訊據被告甲○○矢口否認有何違反動產擔保交易法之犯行，辯稱：車子原先我朋
    友向我借走，說要借用一下，但過了一個禮拜都沒還我，後來才知道因為出車禍
    ，車子在修車廠裡，之後，我弟弟又將車子開走，他說尾款他要付，我不知道他
    未付云云。經查：右揭犯罪事實業據告訴人朝欽公司職員李美蓉指訴綦詳，並有
    車輛動產抵押契約書、貸款契約、動產擔保交易動產抵押設定登記申請書、債權
    移轉證明書、動產擔保交易 (動產抵押)移轉契約書及動產擔保交易動產抵押設
    定債權人變更登記申請書各一紙附卷可稽，依被告所簽立之車輛動產抵押契約書
    所載，被告所購買之車號Ａ７－４１１３號自小客車，應停放於屏東市瑞光里菸
    廠東巷四四號，且如經抵押權人同意，得由被告或第三人使用者，一經抵押權人
    通知，即應負責將該自小客車停放於指定之處所，乃被告竟未依約定即擅自將抵
    押標的物遷移他處，且於繳納一期抵押貸款後即避不見面，致生損害於抵押權人
    ，足認被告有圖為不法之利益甚明，上開所辯均不足採信，其犯行堪予認定。
二、核被告所為，係犯動產擔保交易法第三十八條之罪。爰審酌被告犯罪之動機、手
    段、所造成之損害、及犯後態度等一切情狀，量處如主文所示之刑，並諭知易科
    罰金之折算標準。又被告行為後，刑法第四十一條已於九十年一月十日修正為「
    犯最重本刑為五年以下有期徒刑以下之刑之罪，而受六個月以下有期徒刑或拘役
    之宣告，因身體、教育、職業、家庭之關係或其他正當事由，執行顯有困難者，
    得以一元以上三元以下折算一日，易科罰金。但確因不執行所宣告之刑，難以收
    矯正之效，或難以維持法秩序者，不在此限。併合處罰之數罪，均有前項情形，
    其應執行之刑逾六月者，亦同。」，並於同年一月十二日生效，被告上開行為雖
    在刑法第四十一條修正前，惟其所犯之罪名，最重本刑為三年以下有期徒刑之罪
    ，本屬得易科罰金之範圍，不因刑法第四十一條之修正而異其效果，依刑法第二
    條第一項前段規定，自應適用裁判時即修正後刑法第四十一條第一項前段之規定
    ，併此敘明。
據上論斷，應依刑事訴訟法第二百九十九條第一項前段、動產擔保交易法第三十八條
、刑法第二條第一項前段、第十一條前段、第四十一條第一項前段、罰金罰鍰提高標
準條例第一條前段、第二條，判決如主文。
本案經檢察官劉俊儀到庭執行職務
中      華      民      國      九十      年     五     月    三十一    日
                                      臺灣屏東地方法院刑事第一庭
                                          法  官   包梅真
右正本證明與原本無異。
如不服本判決，應於判決送達後十日內，向本院提出上訴狀。
附錄法條：
動產擔保交易法第三十八條
動產擔保交易之債務人，意圖不法之利益，將標的物遷移、出賣、出質、移轉、抵押
或為其他處分，致生損害於債權人者，處三年以下有期徒刑、拘役或科或併科六千元
以下之罰金。
                                          書記官   蔡進吉
中    華    民    國     九十      年      五      月       三十一      日


司法院資訊處製作；財團法人民間司法改革基金會備份。
